【裁判字號】    97,家訴,169
【裁判日期】    980122
【裁判案由】    給付扶養費
【裁判全文】
臺灣桃園地方法院民事判決             97年度家訴字第169號
原      告  丁○○
訴訟代理人  甲○○
被      告  己○○
            乙○○
上列當事人間請求給付扶養費事件，本院於民國98年1月8日言詞
辯論終結，判決如下：
    主      文
被告己○○、乙○○應各給付原告新台幣參萬捌仟伍佰伍拾伍元
及自民國九十七年十二月一日起至原告死亡之日止，按月分別給
付原告新台幣參仟伍佰零伍元。
訴訟費用由被告負擔。
本判決第一項中命被告康詠娟、乙○○各給付新台幣肆萬貳仟玖
佰玖拾伍元部分，得假執行。
    事實及理由
一、被告己○○、乙○○經合法通知，未於言詞辯論期日到場，
    核無民事訴訟法第386 條所列各款情形，爰依原告之聲請，
    由其一造辯論而為判決。
二、原告起訴主張：原告育有5 名子女即被告康詠娟、乙○○及
    訴外人甲○○、戊○○、丙○○。原告為民國16年8 月8 日
    生，已高齡80歲，不識字、無工作，且名下無任何所得及財
    產，致不能維持生活，被告應負起對原告之扶養義務，惟被
    告康詠娟、乙○○均有穩定之收入，卻對原告之生活起居漠
    不關心，自97年1 月起即未負擔對原告扶養義務，而原告之
    5 名子女經濟狀況並無懸殊差異，應平均分擔對於原告之扶
    養義務，依行政院主計處96年度桃園縣每人每月消費支出為
    新台幣（下同）17,525元計算，被告康詠娟、乙○○每人每
    月應各給付原告3,505 元之扶養費，爰依民法第1114條第1
    款之規定，請求被告康詠娟、乙○○給付已到期部分即自97
    年1 月起至同年11月止之扶養費38,555元，又被告康詠娟、
    乙○○長期拒絕給付原告扶養費，關於將來之扶養費顯有到
    期不履行之虞，故併請求被告康詠娟、乙○○自97年12月1
    日起至原告死亡之日止，按月各給付原告3,505 元等語。並
    聲明：如主文第1 項所示。
三、被告己○○、乙○○未於言詞辯論期日到場，亦未提出書狀
    作何聲明或陳述。
四、原告主張其為16年8 月8 日生，育有5 名子女即被告康詠娟
    、乙○○及訴外人甲○○、戊○○、丙○○乙節，業據其提
    出戶籍謄本6 件為證，堪信為真實。而經本院依職權調閱原
    告之財產所得，原告於94、95、96年度並無任何所得資料，
    名下財產僅有台北市○○區○○里○○路○ 段130 巷63弄25
    號房地現值金額700 元之房屋1 筆，此有原告之稅務電子閘
    門財產資料所得調件明細表3 份在卷可憑，又被告經合法通
    知，未於言詞辯論期日到場，亦未提出書狀作何聲明或陳述
    ，則原告現年已81歲，其主張因年邁無業，已不能維持生活
    等語，應非子虛。
五、按「直系血親相互間互負扶養之義務。」、「受扶養權利者
    ，以不能維持生活而無謀生能力者為限。前項無謀生能力之
    限制，於直系血親尊親屬不適用之。」民法第1114條第1 款
    、第1117條分別定有明文。所謂「不能維持生活」，係指不
    能以自己之財產及勞力所得以維持自己之生活而言。經查，
    原告共育有4 女1 子，參酌被告康詠娟、乙○○分別為45年
    11 月20 日、48年7 月20日出生，另訴外人甲○○、戊○○
    、丙○○則為42年2 月10日生、51年7 月5 日、53年8 月28
    日出生，有上開戶籍謄本可參，是原告之5 名子女均正值青
    壯年，衡情自有相當之扶養能力，揆諸上開規定，被告康詠
    娟、乙○○與訴外人甲○○、戊○○及丙○○均對於原告負
    有扶養義務，原告對被告康詠娟、乙○○自有扶養請求權，
    是原告訴請被告康詠娟、乙○○給付扶養費，自屬有據。
六、次按扶養之程度，應按受扶養權利者之需要，與負扶養義務
    者之經濟能力及身分定之，民法第1119條定有明文。再按負
    扶養義務者有數人，而其親等同一時，應各依其經濟能力分
    擔義務，民法第1116條之1 及第1115條第3 項分別定有明文
    。又扶養程度又分生活保持義務及生活扶助義務，生活保持
    義務，為父母子女、夫妻間之扶養義務，此義務維父母子女
    或夫妻身分關係之本質的要素之一，保持對方即係保持自己
    ，而生活扶助義務，例如兄弟姐妹間之扶養義務，此義務係
    為偶然之例外現象，為親屬之補助的要素之一，須因一方有
    特殊情形不能維持生活者，他方始負扶助之義務。亦即，子
    女對於父母之扶養義務，既係生活保持義務，自無須斟酌扶
    養義務者之給付能力，身為扶養義務者之子女雖無餘力，亦
    須犧牲自己而扶養父母。
七、經查，原告目前設籍並居住桃園縣，此有原告之戶籍謄本在
    卷可憑，依行政院主計處公布之中華民國臺灣地區96年度家
    庭收支調查報告，桃園縣每戶戶內平均人數為3.55人，每戶
    年平均消費支出為746,550 元，換算年平均每人消費支出為
    210,296 元（元以下四捨五入），換算每月每人平均消費支
    出為17,525元。本院審酌原告之年齡、健康情形、原告所在
    地區及上開扶養義務人之人數等情，認原告請求依桃園縣每
    月每人平均消費支出每月17,525元計算扶養費，應屬適當。
    又被告對於原告主張5 五名子女在經濟狀況並無懸殊差異，
    應平均分擔原告之扶養費，惟被告康詠娟、乙○○自97年1
    月起從未給付原告任何扶養費等情，並未到庭陳述意見，或
    具狀為任何陳述或聲明，是原告此部分之主張，亦堪信為真
    實。從而，原告請求被告康詠娟、乙○○應給付自97年1 月
    起至11月止已到期部分之扶養費38,555元（17,525/5*11=38
    ,555），為有理由，應予准許。
八、按請求將來給付之訴，以有預為請求之必要者為限，得提起
    之，民事訴訟法第246 條定有明文。查被告康詠娟、乙○○
    確有扶養原告之義務，惟其等自97年1 月起即未給付原告扶
    養費，則被告康詠娟、乙○○對原告之扶養義務顯有到期不
    履行之虞，則原告就未到期部分提起將來給付之訴，請求被
    告康詠娟、乙○○應自97年12月起至原告死亡之日止，各按
    月給付原告3,505 元之扶養費，亦屬可採。
九、按所命給付之金額未逾50萬元之判決，法院應依職權宣告假
    執行，民事訴訟法第389 條第1 項第5 款定有明文。經核本
    判決第一項命被告己○○、乙○○各給付原告38,555元部分
    ，未逾50萬元，爰依上開規定，依職權宣告假執行。末按命
    履行扶養義務之判決，應依職權宣告假執行，但以起訴前最
    近六個月分，及訴訟中履行期已到者為限，民事訴訟法第38
    9 條第1 項第2 款定有明文。查原告係於97年11月14日起訴
    ，本院於98年1 月8 日言詞辯論終結，則原告請求被告康詠
    娟、乙○○給付自97年12月1 日起至98年1 月8 日之扶養費
    每人各4,440 元部分，亦應依職權宣告假執行。綜上，關於
    本判決第一項命被告康詠娟、乙○○各給付原告42,995元部
    分，應依職權宣告假執行。
十、據上論結，本件原告之訴為有理由，依民事訴訟法第385 條
    第1 項前段、第79條、第85條第1 項但書、第389 條第1 項
    第2 款、第5 款，判決如主文。
中    華    民    國    98    年    1     月    22    日
                  家事法庭法  官  劉佩宜
以上正本係照原本作成
如對本判決上訴，須於判決送達後20日內向本院提出上訴狀
中    華    民    國    98    年    1     月    22    日
                          書記官  陳月桂


司法院資訊處製作；財團法人民間司法改革基金會備份。
